臺灣雲林地方法院刑事裁定
111年度聲字第600號
聲  請  人  
即  被  告  廖成軍



上列聲請人即被告因違反毒品危害防制條例案件（本院111年度
重訴字第6號），不服本院受命法官於中華民國111年7月15日所
為關於羈押之處分，聲請撤銷，本院合議庭裁定如下：
    主  文
聲請駁回。
    理  由
一、聲請意旨略以：聲請人即被告（下稱被告）廖成軍對於所涉
    製造第二級毒品罪嫌，於偵查中及起訴移審訊問時均供承不
    諱，足見被告已坦然面對司法，並無逃亡想法，自不能以其
    本案犯行遭查獲前有逃避檢警查緝之舉，即斷認其現在仍有
    逃亡意圖；而被告與另3名共同被告均坦承犯行，檢察官亦
    查無其他共犯在逃，相關物證復遭查扣，是被告亦無勾串共
    犯或湮滅、偽造或變造證據之虞。又被告之爺爺、奶奶務農
    ，經濟狀況尚可，父母亦對被告相當關心，故被告有完整家
    庭系統足以用重保擔保其未來到案接受審判及執行。原羈押
    處分疏未審酌上情，逕認被告涉犯重罪而有逃亡之虞，容有
    未洽，爰依法聲請撤銷羈押處分，給予被告交保之機會等語
    。
二、按對於審判長、受命法官、受託法官或檢察官所為關於羈押
    、具保、責付、限制住居、搜索、扣押或扣押物發還、因鑑
    定將被告送入醫院或其他處所之處分及第105條第3項、第4
    項所為之禁止或扣押之處分有不服者，受處分人得聲請所屬
    法院撤銷或變更之；同條第1項聲請期間為5日，自為處分之
    日起算，其為送達者，自送達後起算；前條聲請應以書狀敘
    述不服之理由，提出於該管法院；其得為撤銷或變更之聲請
    而誤為抗告者，視為已有聲請，刑事訴訟法第416條第1項第
    1款、第3項、第417條、第418條第2項後段分別定有明文。
    又刑事被告經法官訊問後，究竟有無刑事訴訟法第101條第1
    項各款或第101條之1第1項各款所規定之情形，屬事實問題
    ，法院應按訴訟進行之程度、卷證資料及其他一切情事斟酌
    之。至被告有無繼續羈押之必要，應許由法院斟酌訴訟進行
    程度及其他一切情事而為認定。且關於羈押與否之審查，其
    目的僅在判斷有無實施羈押強制處分之必要，並非認定被告
    有無犯罪之實體審判程序，故關於羈押之要件，無須經嚴格
    證明，以經釋明得以自由證明為已足；至於被告是否成立犯
    罪，乃本案實體上應予判斷之問題。
三、經查：
  ㈠被告因涉嫌違反毒品危害防制條例案件，於民國111年4月14
    日在偵查中經檢察官聲請羈押獲准，案經檢察官提起公訴，
    並於111年7月15日移審繫屬本院，由本院以111年度重訴字
    第6號案件審理，經本院受命法官於同日訊問後，認被告坦
    承犯行，並有卷內相關事證可以佐證，足認被告涉犯毒品危
    害防制條例第4條第2項之製造第二級毒品罪，犯罪嫌疑重大
    。又被告所涉製造第二級毒品罪嫌，為最輕本刑5年以上有
    期徒刑之重罪，即令被告所為僅成立毒品危害防制條例第12
    條第2項之意圖供製造毒品之用而栽種大麻罪，法定最輕本
    刑亦為5年以上，亦屬重罪，而重罪常伴隨逃亡之高度可能
    ，此乃基本人性，且被告於偵查中亦供稱其係在不同地點栽
    種大麻，為掩人耳目，會刻意更換出入栽種地點之車輛，並
    將栽種處所之窗戶均黏上黑色布幕，甚曾要求共同被告陳柏
    榕、陳祈豪於前往其中一處栽種地點時，必須矇眼，以免地
    址曝光，諸此足見被告有明顯規避檢警查緝之意圖，是其在
    面臨相當刑期壓力之情形下，自有相當理由足認有逃亡之虞
    。又本案檢警查獲被告與共同被告黃亦謙、陳柏榕、陳祈豪
    栽種大麻的地點分居5處，查獲之大麻植株、大麻葉等證物
    數量非少，對於社會治安危害嚴重，為確保將來審判及執行
    程序之順暢進行，依比例原則權衡後，認有羈押之必要，爰
    依刑事訴訟法第101條第1項第3款之規定，處分被告自111年
    7月15日起羈押3月等情，業經本院調閱偵審卷宗核閱無誤。
  ㈡被告於起訴移審訊問程序時坦承犯行，且有共同被告黃亦謙
    、陳柏榕及陳祈豪之供述、檢警執行搜索扣押之筆錄、查獲
    現場照片、查扣之大麻葉、大麻植株暨相關大麻栽種設備等
    可佐，足認被告涉犯毒品危害防制條例第4條第2項之製造第
    二級毒品罪，犯罪嫌疑重大。被告所涉製造第二級毒品罪，
    係法定最輕本刑5年以上有期徒刑之重罪，衡諸常情，重罪
    常伴有逃亡之高度可能，係趨吉避凶、脫免刑責、不甘受罰
    之基本人性，將來案件若經判決有罪確定，依一般人畏懼重
    罪執行之心理，得預期被告受刑罰制裁較為嚴厲，逃亡誘因
    自然倍增，是其以逃匿來規避審判程序及刑罰執行之可能性
    甚高。被告前於警詢及偵訊時，先泛稱共同被告黃亦謙、陳
    柏榕、陳祈豪僅曾至其承租之雲林縣○○鎮○○路000號栽種大
    麻地點（即起訴書所載A處所）喝酒聊天，並曾協助搬過培
    養土，惟其等不清楚所搬運之培養土用途，也未曾上樓，不
    清楚該址2樓栽種大麻之情形（見偵3191號卷一第377、483
    頁），嗣於羈押訊問程序中，被告始供稱上開共同被告曾經
    至A處所協助澆灌大麻植株及架設鐵架等事宜（見聲羈卷第1
    27頁），足認其對於案情之交待曾有避重就輕之情。又被告
    與另3名共同被告間固於移審訊問時均為認罪表示，惟共同
    被告黃亦謙供稱其與被告並無合作關係，彼此係各自在不同
    地點種植大麻，僅交流種植大麻心得而已；共同被告陳柏榕
    、陳祈豪則供稱其等僅曾出入共同被告黃亦謙承租之雲林縣
    ○○鎮○○○路000號（即起訴書所載B處所）與雲林縣○○鄉○○街0
    0巷00號（即起訴書所載C處所）2個地點，以協助共同被告
    黃亦謙栽種大麻，另曾前往被告承租之A處所協助灌溉及噴
    灑營養劑2、3次，並未與共同被告黃亦謙或被告合夥種植大
    麻等情；而被告亦稱其係自己種植大麻，但會與共同被告黃
    亦謙交流種植方法，之前僅曾讓共同被告陳柏榕、陳祈豪至
    A處所協助澆水2、3次等語，此俱與起訴書認定被告及另3名
    共同被告係基於製造第二級毒品之犯意聯絡，共同在A、B、
    C處所及被告另承租之雲林縣○○鎮○○○○街00號之3（即起訴書
    所載D處所）、雲林縣○○鎮○○○○路0號（即起訴書所載E處所
    ）透天厝分工種植大麻植株，進而製造大麻成品之犯罪事實
    有所出入，是被告對於自身涉案情節或共犯彼此之間參與程
    度之說明，仍不無規避較重刑罰評價之可能性。另依卷存證
    據資料，可知被告於本案為警查獲前，為避免在同一地點栽
    種大麻，可能導致用電量異常而遭臺灣電力股份有限公司查
    覺，因而先後承租A、D、E處所分散種植大麻植株（見偵319
    6號卷二第303頁），另被告為避免栽種地點附近鄰居發現室
    內燈光照明異狀，曾將栽種地點之窗戶均貼上黑色布幕（見
    偵3196號卷二第64至67頁），又為使出入A、D、E處所之車
    輛看似固定而不啟人疑竇，尚會與另3名共同被告相約在特
    定地點更換代步之自用小客車，以製造固定車輛出入單純之
    假象，藉此掩人耳目（見偵3196號卷一第81至84頁），甚為
    避免其栽種地點曝光，曾要求一開始尚非熟識之共同被告陳
    柏榕、陳祈豪須以眼罩遮眼，方能經由共同被告黃亦謙之載
    送至A處所協助澆灌作業，由此再再足見被告行事作風謹慎
    ，且其主觀上刻意躲避檢警查緝之意圖至為明顯，自有相當
    理由足認被告逃亡以規避刑責之虞，而有刑事訴訟法第101
    條第1項第3款之羈押原因。再審酌被告所涉製造第二級毒品
    犯行對社會治安之危害性，權衡國家刑事司法權之有效行使
    、社會秩序及公共利益、被告人身自由之私益及防禦權受限
    制之程度，為確保將來審判及執行程序之順利進行，本案尚
    難以具保、責付、限制住居、限制出境（海）等其他方式，
    代替羈押之執行，自有羈押之必要，是本院認對被告維持羈
    押處分尚屬適當且必要，合乎比例原則。
　㈢聲請意旨雖另以被告有完整家庭支持系統，得在家人協助下
    ，出具重保以擔保未來會遵期到庭應訊及執行云云。惟依我
    國目前刑事實務，被告於國內尚有家人或有固定住居所之情
    況下，不顧事業、財產及親人，而棄保潛逃，致案件無法續
    行或執行之情事，所在多有，且被告之家庭功能良好、經濟
    能力不錯，亦可能提供被告逃亡期間足夠之掩護及經濟來源
    ，故被告之家庭支持系統完善，不代表被告即無涉案逃亡之
    動機，是非予羈押仍無從擔保其日後不會逃匿以規避後續審
    判之進行及刑罰之執行，上揭聲請意旨，亦無理由。
四、綜上所述，被告本案被訴製造第二級毒品案件，經本院受命
    法官訊問後，根據相關卷證資料及訴訟程序進行之狀況，依
    自由證明原則，認其犯罪嫌疑重大，且有前揭羈押原因及必
    要性，而為羈押之處分，本院審酌上開各情，認原羈押處分
    事用法並無違法、不當或逾越比例原則之處。從而，被告以
    首揭理由向本院聲請撤銷原羈押處分，為無理由，應予駁回
    。　
五、依刑事訴訟法第416條第4項、第412條，裁定如主文。
中　　華　　民　　國　　111 　年　　7 　　月　　25　　日
                  刑事第二庭  審判長法  官  吳基華
                                    法  官  蔡美華
                                    法  官  蘇珈漪
以上正本證明與原本無異。
本裁定不得抗告。
                              書記官  曾百慶
中　　華　　民　　國　　111 　年　　7 　　月　　26　　日